臺灣雲林地方法院交通事件裁定　　　　　94年度交聲字第88號
移
異　議　人　甲○○
上列受處分人因違反道路交通管理處罰條例案件，對於交通部公
路總局嘉義區監理所雲林監理站民國93年12月22日所為之裁決處
分（原處分案號：雲監裁字第裁72-KAC038982號），聲明異議，
本院裁定如下：
    主  文
原處分撤銷。
甲○○不罰。
    理  由
一、原處分意旨略以：異議人即受處分人甲○○所有之車號KMK-
    961 號重型機車，於民國（下同）93年11月7 日上午11時40
    分許，由其弟高及仁駕駛，於行經斗六市○○路、光明路口
    時，因領有號牌而未懸掛，為雲林縣警察局斗六分局溝浿派
    出所員警以異議人有違反道路交通管理處罰條例第12條第1
    項第7 款規定之行為，當場予以掣單舉發。嗣異議人於舉發
    通知單上所載之應到案日期（93年11月22日）前到案申訴，
    經原舉發單位認申訴為無理由，原處分機關乃依道路交通管
    理處罰條例第12條第1 項第7 款、第2 項規定裁處新台幣（
    下同）3,600 元罰鍰，並牌照吊銷。
二、聲明異議意旨略以：當天是由異議人之弟高及仁駕駛車號KM
    K-961 號之重型機車，至雲林縣古坑鄉參加綠色咖啡節活動
    。回程時發現車牌被竊，並由員警攔下，以領有車牌而未懸
    掛開罰單。然本人之情形係屬「已領有號牌，但被竊，故暫
    時無法加以懸掛。」，且本人亦有至警局申報車牌遺失，非
    屬故意領有車牌而不懸掛之情形，自不該當道路交通管理處
    罰條例第12條第1 項第7 款。為此，聲明異議，請加以查明
    。
三、按「汽車有左列情形之一者，處汽車所有人新台幣3,600 元
    以上10,800元以下罰鍰，並禁止其行駛：七、已領有號牌而
    未懸掛。第七款之牌照、號牌吊銷之」，道路交通管理處罰
    條例第12條第1 項第7 款、第2 項分別定有明文。又按大法
    官會議解釋第275 號解釋文明文：「人民違反法律上之義務
    而應受行政罰之行為，法律無特別規定時，雖不以出於故意
    為必要，仍須以過失為其責任條件。」。
四、異議人固不否認於上開時、地，高及仁駕駛其所有之上開車
    輛因未懸掛車牌而為警舉發等事實，然辯稱：係因車牌被竊
    而未懸掛，非屬故意等語。經查：
（一）本件業據證人高及仁到庭證述：當天我是去參加古坑咖啡
      節，參加活動完後騎機車往斗六溝浿派出所附近被警察攔
      下，被攔下時並不清楚車牌不見了。當天出門時，我確定
      我的車牌還在，離開古坑咖啡節活動地點時，我並沒有注
      意到車牌不見，因為當時我急著載我朋友去斗六火車站搭
      車。我出門之前確定車牌還在，當時我有告知警察出門時
      車牌還在，是參加完咖啡節後才不見的，我以為警員會幫
      我報遺失，後來發現沒有，所以才遲至93年12月29日才去
      報案等語明確。且該車確有於93年12月29日申報車牌遺失
      之紀錄乙節，亦有雲林縣警察局車牌遺失電腦輸入單、機
      車異動歷史查詢表各一紙在卷可稽。證人高及仁所騎乘之
      車輛既係其家人即異議人所有之車輛，並非贓車，且該車
      本有號牌，除本件違規外，尚無其它違規事件而致有無法
      懸掛車牌之情形，此有機車車籍查詢表一份附卷可考。則
      異議人實無故意不懸掛車牌之必要及理由。況本案確有車
      牌遺失之報案紀錄，倘異議人之車牌並未被竊，其何須僅
      為一次之交通違規而如此大費周章的向警局報案。是證人
      高及仁所證，應係屬實，堪採可信。
（二）參以證人張吉清即當日舉發本件違規之員警到庭證稱：當
      天我跟我們的巡佐經過仁義路與光明路口時，看到高及仁
      載他女朋友，因為他的車子沒有懸掛車牌，我們就攔下他
      問他。後來就把他帶回我們派出所，到派出所我們問他車
      子有無懸掛車牌，他說他也不知道，後來他打電話回去問
      ，他家人也不知道，他可能打電話回去問他姊姊，我們後
      來才以引擎號碼查出那台車是他姊姊的。我們攔下他時他
      本來以為車牌還在，是我們攔下他後，他一看才很驚訝他
      自己的車牌怎麼不見了。他當時以為他是有懸掛車牌等語
      無誤。足認證人高及仁係於為警攔查時，始知悉車子之車
      牌已遺失。益徵異議人所有之上開車輛之車牌，於證人高
      及仁離開雲林縣古坑鄉時確已遺失乙節無訛。
（三）綜上所述，異議人車輛之車牌既係於證人高及仁離開雲林
      縣古坑鄉時遺失，且證人高及仁於為警攔停前亦不知悉，
      顯見其並無領有號牌而不懸掛之故意或過失，則揆諸前揭
      說明，自尚難令異議人負違反道路交通管理處罰條例第12
      條第1 項第7 款規定之責任。是異議人執前詞所辯，堪認
      屬實，應可採信。從而，原處分機關以異議人為車輛所有
      人，而認其違反道路交通管理處罰條例第12條第1 項第7
      款、第2 項規定，裁處異議人罰鍰3,600 元，並牌照吊銷
      ，於法自有未合。本件異議為有理由，自應將原處分撤銷
      ，並由本院逕為不罰之諭知。
五、據上論結，應依道路交通管理處罰條例第87條第2 項、道路
    交通案件處理辦法第20條前段，裁定如主文。
中　　華　　民　　國　　94　　年　　6 　　月　　10　　日
                  交通法庭  法  官  蔡  世  芳
以上正本證明與原本無異。
如不服本裁定，應於裁定送達後5 日內向本院提出抗告狀（須附
繕本）。
                            書記官  林  秀  娟
中　　華　　民　　國　　94　　年　　6 　　月　　10　　日
